臺灣嘉義地方法院刑事判決
110年度易字第207號
聲  請  人  臺灣嘉義地方檢察署檢察官
被      告  張宏騰



上列被告因詐欺案件，經檢察官聲請簡易判決處刑（109年度偵
字第10652號），本院認不宜以簡易判決處刑（110年度嘉簡字第
266號），改依通常程序審理，判決如下：
    主  文
本件管轄錯誤，移送於臺灣臺中地方法院。
    理  由
一、本件聲請簡易判決處刑意旨略以：被告張宏騰明知將銀行提
    款卡等帳戶資料交予陌生人使用，可能幫助不詳犯罪集團遂
    行財產上犯罪之目的，竟仍基於幫助詐欺之犯意，於民國10
    9年7月23日前某日，將其所有國泰世華商業銀行（下稱國泰
    世華銀行）帳號為000000000000號帳戶（下稱國泰世華帳戶
    ）之提款卡，寄予不詳人士，並將密碼告知對方。嗣後前開
    帳戶為詐欺集團使用，並由該集團不詳姓名之成員先於109
    年6月間某日，先在網路交友軟體以暱稱「何伊美」與邱○○
    聯繫，佯稱可在MG金控之投資網站進行虛擬貨幣投資等語，
    使被害人邱○○陷於錯誤，於同年7月23日14時21分許，匯款
    新臺幣1萬9,000元至上開銀行帳戶內，始知受騙，因認被告
    涉犯刑法第30條、第339條第1項之幫助詐欺取財罪嫌。
二、案件由犯罪地或被告之住所、居所或所在地之法院管轄；無
    管轄權之案件，應諭知管轄錯誤之判決，並同時諭知移送於
    管轄法院；管轄錯誤之判決得不經言詞辯論為之，刑事訴訟
    法第5條第1項、第304條、第307條分別定有明文。而所謂犯
    罪地，解釋上包括犯罪行為地及結果發生地（最高法院101
    年度台上字第4408號判決意旨參照）。又依一定事實，足認
    以久住之意思，住於一定之地域者，即為設定其住所於該地
    ；依一定事實，足認以廢止之意思離去其住所者，即為廢止
    其住所，民法第20條第1項、第24條另有明文。易言之，有
    關住所之認定，係採實質認定原則，即行為人主觀上須有久
    住之意思，客觀上並須有住於一定地域之事實，始足當之（
    最高法院107年度台上字第544號判決意旨參照）。
三、經查：
(一)被告雖設籍於嘉義縣○○鄉○○村○○00號，然被告之出生地係在
    臺中市沙鹿區（改制前為臺中縣沙鹿鎮），於108年6月6日
    前之戶籍均設於臺中市梧棲區，於108年6月6日才將戶籍遷
    至嘉義縣中埔鄉乙節，有個人戶籍資料（完整姓名）查詢結
    果1份在卷可參，然被告之居所地係在臺中市○○區○○街0號，
    此經被告於偵訊及本院調查時所自陳，則被告是否有久住於
    戶籍地，而有設定該處為其住所之意，即屬可疑。
(二)被告於本院調查時供稱：我上幼稚園之前，曾住過嘉義，上
    幼稚園之後就搬到臺中，從小到大都住在臺中市梧棲區、南
    屯區、北區、北屯區等處，之前唸書時會在暑假時回嘉義住
    ，但於8年前高中畢業後就沒有再就學，也就不會回嘉義長
    住，只有過年過節時會回來嘉義老家，當時老家還有爺爺奶
    奶在。108年戶籍會遷到嘉義，是因為我們從臺中梧棲區建
    國北路321號搬到同區自強二街28巷43弄29號，當時沒有地
    方放戶籍，遷戶籍之事是由我父母處理，我並不清楚，現在
    我父母有在梧棲買房子。現在戶籍地是我堂姊跟伯父在居住
    ，並沒有我們的房間，過年我們回嘉義是看誰的房間是空的
    就睡哪裡，我並沒有要把戶籍地當作永久生活的地方，我是
    法院通知才會特地到嘉義來，其他時間不會在嘉義等語，表
    示其雖然戶籍設於嘉義縣，但係由父母在處理，其並不清楚
    ，且其活動地點均在臺中市，客觀上並未住在戶籍地，主觀
    上亦未將戶籍地作為長久生活之地點。
(三)參以被告及其父母均係於108年6月6日將戶籍自臺中市遷至
    嘉義縣○○鄉○○村○○00號，有個人戶籍資料（完整姓名）查詢
    結果3份存卷可參，但本院訂於110年4月22日行調查程序，
    傳票經送至被告上開住所，因未獲會晤本人，亦無受領文書
    之同居人或受僱人，而將該判決書寄存於居所地之警察機關
    嘉義縣警察局中埔分局頂六派出所；另一份傳票送至被告上
    開居所地，由其同居人即其父親收受，有本院送達證書2份
    存卷可參，足認被告供稱稱其父母因先前搬家之故，將戶籍
    遷回嘉義老家，但其全家實際上仍住在臺中市，並未住在戶
    籍地，被告也無久住在戶籍地之意等語為實在，即無從認定
    被告之戶籍地為其住所地。
(四)此外，被告國泰世華帳戶開戶地點係在國泰世華銀行斗六分
    行（地址：雲林縣○○市○○路00號），此有國泰世華銀行存匯
    作業管理部110年3月16日國世存匯作業字第1100035088號函
    附卷足證。被告於本院調查時供稱其係於臺中市7-11某門市
    ，將國泰世華帳戶提款卡以店到店方式寄送至臺北市或新北
    市，而本件被害人邱○○於警詢時，陳稱其遭詐騙，而於桃園
    市八德區匯款至被告上開帳戶，是依目前證據顯示，本件之
    犯罪行為地、結果地均不在嘉義縣市。
四、綜上所述，本件被告居所、行為地、結果地均非在嘉義縣市
    ，雖其戶籍設在嘉義縣，但因被告並未實際久住該處，主觀
    上亦無將戶籍地設為住所之意，本院即無從認定該戶籍地為
    被告之住所地，是本院對於本件並無管轄權，檢察官向無管
    轄權之本院提起公訴，即與上開規定不符。本院考量被告居
    所地與交付提款卡之地點均在臺中市，爰不經言詞辯論，逕
    行諭知管轄錯誤之判決，並移送於有管轄權之臺灣臺中地方
    法院。
據上論斷，應依刑事訴訟法第452條、第304條、第307條，判決
如主文。
本案經檢察官簡靜玉聲請以簡易判決處刑。
中　　華　　民　　國　　110 　年　　4 　　月　　30　　日
                  刑事第一庭  審判長法　官　林正雄
                                    法  官  林家賢
                                    法  官  吳育汝
以上正本證明與原本無異。
如不服本判決應於收受判決後20日內向本院提出上訴書狀，並應敘述具體理由；其未敘述上訴理由者，應於上訴期間屆滿後20日內向本院補提理由書（均須按他造當事人之人數附繕本）「切勿逕送上級法院」。告訴人或被害人如對於本判決不服者，應具備理由請求檢察官上訴，其上訴期間之計算係以檢察官收受判決正本之日期為準。　　　　　　　　　　　　　　　　　　　
得上訴。                   
中　　華　　民　　國　　110 　年　　4 　　月　　30　　日
                                    書記官  蘇春榕